臺灣桃園地方法院民事簡易判決
111年度桃簡字第128號
原      告  林昱繻  
            章紅芽  
兼  共  同
訴訟代理人  章素珠  
被      告  符華新  
上列當事人間請求排除侵害事件，本院於民國111年6月23日言詞
辯論終結，判決如下：
    主    文
一、原告之訴駁回。
二、訴訟費用由原告負擔。
    事實及理由
一、原告主張：原告及訴外人林素梅、章建達（下稱章建達等5
    人）前向訴外人章桂花購買桃園市○○區○○段000○0地號之土
    地（下稱系爭土地），並共同出資在系爭土地上興建同市區
    ○○○路0巷00號之公寓（下稱系爭公寓），復於民國91年1月2
    6日，章建達等5人與章桂花就系爭公寓及土地簽訂「法定空
    地及停車空間使用分配（分管）協議書」（下稱系爭土地分
    管協議），約定系爭公寓1樓為章建達所有，且由章建達分
    管如附圖一所示之黃色區塊，原告則分別取得系爭公寓之2
    、3、5樓，並由原告分管如附圖所示之綠色區塊。嗣章建達
    過世，而由被告及訴外人章景皓繼承章建達就系爭土地之應
    有部分、系爭公寓1樓之所有權及繼受系爭土地分管協議之
    權利義務，然被告竟在系爭土地上私自搭設如附圖二、三所
    示之圍籬兩處（下稱系爭圍籬），侵害原告之分管區域，並
    阻礙原告之使用及逃生，而侵害原告對系爭土地之所有權，
    被告自應將系爭圍籬拆除，爰依民法第767條、第821條之規
    定提起本件訴訟等語，並聲明：被告應將系爭土地上如附圖
    二、三所示之圍籬拆除。
二、被告則以：章達建就系爭土地分管之區域應為如附圖一所示
    之綠色區塊，黃色區塊方為原告依照系爭土地分管協議所分
    管之區域，而系爭圍籬均設置在被告分管之綠色區塊內，且
    兩造各有獨立之出入門戶，系爭圍籬之設置並未妨礙原告之
    通行、使用等語，以資抗辯，並聲明：原告之訴駁回。
三、本院得心證之理由：
　㈠經查，章建達等5人前向章桂花購買系爭土地，在系爭土地上
    共同原始出資興建系爭公寓，章建達等5人分別為系爭公寓1
    樓至5樓房屋之所有權人，且分別共有系爭土地，應有部分
    各1/5，章建達等5人並與章桂花簽訂系爭土地分管協議。嗣
    章建達死亡，被告及章景皓繼承系爭土地及系爭公寓之1樓
    房屋，被告並在系爭土地上設置系爭圍籬等情，有建物登記
    第一類謄本、系爭土地分管協議、土地登記第一類謄本及現
    場照片等（見本院卷第9至18頁、第28至30頁、第68頁、第8
    7至88頁）在卷可稽，復為兩造所不爭執（見本院卷第66頁
    、第101頁背面），堪信為真實。
　㈡按當事人主張有利於己之事實者，就其事實有舉證之責任。
    但法律別有規定，或依其情形顯失公平者，不在此限，民事
    訴訟法第277 條定有明文。又民事訴訟如係由原告主張權利
    者，應先由原告負舉證之責，若原告先不能舉證，以證實自
    己主張之事實為真實，則被告就其抗辯事實即令不能舉證，
    或其所舉證據尚有疵累，亦應駁回原告之請求。原告主張系
    爭圍籬違反系爭土地分管協議之約定，並妨害原告之使用及
    逃生，然為被告所否認，揆諸上開規定，自應由原告就上開
    事實負舉證之責。
　㈢原告雖主張如附圖一所示之綠色區塊為其分管之區域等語（
    見本院卷第101頁背面）。然查，系爭土地分管協議第2條約
    定：「甲方（即章桂花）所有前開土地中有關法定空地及停
    車空間之分配，於乙方（即章建達等5人）取得土地所有權
    前，由甲方指定依下列方式使用之：㈠屋前之空地及停車空
    間，以一樓客廳與梯間隔牆牆心取一直線至前方地界線，該
    直線左方區域、房屋左方空地全部及後方之空地以集水井前
    緣為界……，由一樓房屋所有權人章建達使用並管理之。㈡其
    餘部分之空地及停車位……，由二樓至五樓房屋所有權人林昱
    繻、章素珠、林素梅、章紅芽四人共同使用並管理之」等情
    ，有系爭土地分管協議（見本院卷第13至14頁）在卷可參，
    則依系爭土地分管協議之內容，章建達分管區域為如附圖一
    所示之綠色區塊無疑。又原告於本院詢問時亦自認系爭圍籬
    均設置在如附圖一所示之綠色區塊內（見本院卷第66頁背面
    ），復未提出其他事證可認系爭圍籬有侵害原告分管區域之
    情，則原告主張被告違反系爭土地分管協議而將系爭圍籬設
    置在原告分管之區域內，顯屬無據，不足憑採。
　㈣又建築法第11條第 1項、第2 項規定，該法所稱建築基地，
    為供建築物本身所占有之地面及其應留設之法定空地；法定
    空地之留設，應包括建築物與其前後左右之道路或其他建築
    物間之距離。是法定空地屬建築基地之一部分，旨在維護建
    築物便於日照、通風、採光及防火等，以增進建築物使用人
    之舒適、安全與衛生等公共利益。建築物所有人於法定空地
    上增建或添設其他設施，違背法定空地之目的，已逾專用權
    人用益權之範圍，土地所有人究非不得對之行使妨害除去請
    求權，最高法院109年度台上字第2854號判決意旨可資參照
    。而原告雖另主張系爭圍籬設置在法定空地上，而阻礙原告
    之逃生及使用等語（見本院卷第49至50頁）。惟查，系爭公
    寓為1至5樓之建物，1樓之出入門戶與2至5樓之出入門戶相
    互獨立，且系爭土地上設有兩座大門及車庫鐵門可分供1樓
    及樓上住戶各自出入使用乙情，有本院111年5月16日勘驗筆
    錄及現場照片（見本院卷第17至18頁、第68至68之1頁、第8
    0至83頁、第87至88頁）附卷可參，顯見兩造各有獨立之出
    入門戶及通道可資使用，則被告雖於系爭土地上設立系爭圍
    籬，亦難認有何妨害原告逃生而違背法定空地目的之情。再
    水塔及化糞池雖均在被告分管之區域內，然依系爭土地分管
    協議第3條之約定（見本院卷第14頁），原告亦得因維護、
    清潔該等公用之物而使用、通行被告分管之區域，復參以系
    爭圍籬僅係花盆、水桶等易移動之物，而原告僅空言指摘無
    法使用、維護水塔及化糞池，然遲至言詞辯論終結時，均未
    提出相關事證以明被告有拒絕其使用、維護水塔及化糞池等
    情，則原告主張系爭圍籬妨害原告使用而違背法定空地目的
    之情，亦屬無據，委無足採。
　㈤此外，原告復未能舉其他事證以明被告就系爭圍籬之設置有
    何侵害原告所有權之行為，是原告請求被告拆除系爭圍籬，
    即難認有據。
四、從而，原告依民法第767條、第821條之規定，請求被告拆除
    系爭圍籬，為無理由，應予駁回。
五、訴訟費用負擔之依據：民事訴訟法第78條。　　
中　　華　　民　　國　　111 　年　　7 　　月　　15　　日
                  桃園簡易庭  法  官  顏嘉漢
以上為正本係照原本作成。
如不服本判決，應於送達後20日內，向本院提出上訴狀並表明上
訴理由，如於本判決宣示後送達前提起上訴者，應於判決送達後
20日內補提上訴理由書（須附繕本）。
如委任律師提起上訴者，應一併繳納上訴審裁判費。   
中　　華　　民　　國　　111 　年　　7 　　月　　15　　日
                              書記官  楊上毅